臺灣桃園地方法院民事裁定　　　　　　 99年度監宣字第236號
聲　請　人　熊慶永
相　對　人　熊亮英
關　係　人（即選定輔助人）
　　　　　　熊慶永
上列聲請人對於相對人聲請監護宣告事件，本院裁定如下：
    主  文
宣告熊亮英（男；民國○○年○ 月○○日生；國民身分證統一編號：
Ｚ000000000號）為受輔助宣告人。
選定熊慶永（男；民國○○年○ 月○ 日生；國民身分證統一編號：
Ｚ000000000號）為受輔助宣告人熊亮英之輔助人。
聲請程序費用由受輔助宣告人熊亮英負擔。
    理  由
一、聲請意旨略以：聲請人為相對人熊亮英之父，相對人於民國
    94年7 月12日精神即不甚穩定，加諸受配偶請求離婚之刺激
    ，致精神更趨不穩，甚且已因此精神障礙，致不能為意思表
    示或受意思表示，或不能辨識其意思表示之效果，爰依民法
    第14條第1 項、民事訴訟法第597 條第1 項規定，聲請鈞院
    准予對相對人為監護宣告。並依民法第1111條規定指定聲請
    人為相對人之監護人暨請指定聲請人之配偶為會同開具財產
    清冊之人。若認相對人之狀況尚未臻監護宣告之程度，則請
    求改依民法第14條第3 項、第15條之1 第1 項、民事訴訟法
    第624 條之3 等規定為輔助宣告。並提出親屬系統表、同意
    書、診斷證明書影本、戶籍謄本等為證。
二、按「對於因精神障礙或其他心智缺陷，致不能為意思表示或
    受意思表示，或不能辨識其意思表示之效果者，法院得因本
    人、配偶、四親等內之親屬、最近一年有同居事實之其他親
    屬、檢察官、主管機關或社會福利機構之聲請，為監護之宣
    告（民14I）」、「法院對於監護之聲請，認為未達第一項
    之程度者，得依第15條之1 第1 項規定，為輔助之宣告（民
    14III）」、又「對於因精神障礙或其他心智缺陷，致其為意
    思表示或受意思表示，或辨識其意思表示效果之能力，顯有
    不足者，法院得因本人、配偶、四親等內之親屬、最近一年
    有同居事實之其他親屬、檢察官、主管機關或社會福利機構
    之聲請，為輔助之宣告（民15-1I）」、「法院對於監護之
    聲請，認為未達第一項之程度，而有輔助宣告之原因者，得
    依聲請或依職權以裁定為輔助之宣告（民訴624-3 I）」，
    民法第14條第1 項、第3 項、第15條之1 第1 項、民事訴訟
    法第624 條之3 第1 項分別定有明文。
三、本件經本院於鑑定人行政院衛生署桃園療養院所屬精神鑑定
    醫師陳炯旭、郭信麟等二人前訊問當事人結果，於鑑定人處
    住院治療之相對人聽聞其父即聲請人陳述到相對人「今年因
    他太太請求『離婚』的刺激…」時，旋即精神嚴重失控而往
    外衝，嗣經保全警衛以及醫護人員勸回，惟仍滯停在候診區
    而不願進入診察室接受訊問以及醫師鑑定，情緒仍遲遲無法
    平復，致無法踐行訊問之程序。另訊鑑定人所屬精神鑑定醫
    師陳炯旭先生稱「個案為今年7 月29日至本院門診，診斷應
    為器質性精神病，目前精神狀況不穩定，家屬已請求本院安
    排住院治療，待病患精神狀況穩定重完成鑑定程序，製成書
    面陳報法院」等語（參見本院民國99年9 月2 日訊問筆錄）
    。而依鑑定人就相對人之精神狀態所為之鑑定結果略稱：(1)
    、心理衡鑑報告顯示，熊員目前之全量表智商69、語文智商
    76 、 作業智商65，智商分數屬輕度智能不足範圍，且情緒
    易怒，人際互動行為不當，無法依情境調整己身行為。(2)、
    意識警醒。外觀稍顯凌亂，但尚稱乾淨。注意力易分散，不
    容易集中也不容易隨話題而轉移。態度可配合。情緒略顯緊
    張。行為上可觀察到會談過程當中皆呆坐於椅子上。言談可
    切題回答。思考過程無明現異常。知覺經驗多有幻聽覺及視
    幻覺。無身體不適之主訴。趨力尚可，病識感欠佳。一般判
    斷尚可；對人、時、地之定向感上可。抽象思考能力不佳，
    記憶力、計算能力尚可。(3)、衝動控制不佳而常有人際互動
    行為不當，對家人會有暴力行為，且有憤怒、叫囂、口語威
    脅及衝出診間等狀況，其社會經濟功能有明顯下降之狀況。
    (4)、綜上，熊員為腦傷致失智症，及器質性腦症候群之病人
    。目前日常生活自理需人督促方能完成，經濟活動能力及社
    會活動能力皆有所缺失，即因精神障礙或其他心智缺陷，致
    其為意思表示、受意思表示或辨識意思表示效果能力達顯有
    不足之程度；熊員受傷日久，應無未來完全回復之可能等語
    ，有該院精神鑑定報告書在卷可參。本院審酌於現場訊問時
    相對人之精神、心智反應等狀況並參酌鑑定人之上揭意見，
    認相對人目前之精神障礙與心智缺陷之程度，已致其為意思
    表示或受意思表示，或辨識其意思表示效果之能力顯有不足
    ，而符合受輔助宣告之要件。今相對人之狀況雖未達可為監
    護宣告之程度而僅符合輔助宣告之要件，依上揭規定，本院
    仍得經聲請人之請求而為輔助宣告之諭知。爰依法宣告熊亮
    英為應受輔助宣告之人。
四、末按「受輔助宣告之人應置輔助人（民1113-1I）」、「法
    院為監護之宣告時，應依職權就配偶、四親等內之親屬、最
    近一年有同居事實之其他親屬、主管機關、社會福利機構或
    其他適當之人選定一人或數人為監護人，‧‧‧。法院為前
    項選定及指定前，得命主管機關或社會福利機構進行訪視，
    提出調查報告及建議。監護之聲請人或利害關係人亦得提出
    相關資料或證據，供法院斟酌（民1113-1II準用民1111）」
    、「法院選定監護人時，應依受監護宣告之人之最佳利益，
    優先考量受監護宣告之人之意見，審酌一切情狀，並注意下
    列事項：一、受監護宣告之人之身心狀態與生活及財產狀況
    。二、受監護宣告之人與其配偶、子女或其他共同生活之人
    間之情感狀況。三、監護人之職業、經歷、意見及其與受監
    護宣告之人之利害關係。四、法人為監護人時，其事業之種
    類與內容，法人及其代表人與受監護宣告之人之利害關係（
    民1113-1II準用民1111-1）」。民法第1113條之1 第1 項、
    第2 項、第1111條、第1111條之1 分別定有明文。
五、本件經本院函桃園縣政府請派員進行訪視後，據桃園縣政府
    提出之評估建議略稱：聲請人為相對人之父親，親子關係互
    動不錯，經常關心相對人之生活，以及協助處裡相關事務，
    但因相對人病情日益嚴重，常因意見不同而有爭執，雖有意
    擔任監護人，協助處裡相對人之一切事務，惟因年紀已大，
    希望與熊亮如共同擔任監護人，另由相對人之母擔任會同開
    具財產清冊之人等語，有桃園縣政府民國99年9 月15日府社
    助字第0990362590號函暨所附監護宣告訪視報告附卷可參。
六、綜上所述，聲請人熊慶永為受輔助宣告人熊亮英之父，且有
    意願擔任輔助人，又無不適或不宜擔任輔助人的積、消極原
    因，如由熊慶永為受輔助宣告人熊亮英之輔助人，應能符合
    受輔助宣告人之最佳利益，爰依法選定熊慶永為受輔助宣告
    人熊亮英之輔助人。
七、依民事訴訟法第624 條之3 第1 項、第624 條之1 第3 項、
    第604 條第1 項、第608 條第1 項，裁定如主文。
中    華    民    國   100    年    1     月    12    日
                        家事法庭法  官  鄭新後
上列正本證明與原本無異。
本裁定就對相對人之輔助宣告部分不得抗告；另就其餘有關選定
輔助人部分如有不服，應於本裁定送達後10日內向本院提出抗告
狀。
中    華    民    國   100    年    1     月    12    日
                                書記官 許家齡